【裁判字號】    98,訴,30
【裁判日期】    990331
【裁判案由】    損害賠償
【裁判全文】
臺灣桃園地方法院民事判決                98年度訴字第30號
原      告  乙○○
訴訟代理人  陳鼎正律師
複  代理人  吳恩篤律師
被      告  千山淨水股份有限公司
法定代理人  丙○○
訴訟代理人  徐鈴茱律師
上列當事人間請求損害賠償事件，本院於民國99年3 月4 日言詞
辯論終結，判決如下：
    主      文
原告之訴及假執行之聲請均駁回。
訴訟費用由原告負擔。
    事實及理由
壹、程序方面：
    按因侵權行為涉訟者，得由行為地之法院管轄，民事訴訟法
    第15條第1 項定有明文。復按管轄權之有無，應依原告主張
    之事實，按諸法律關於管轄之規定而為認定（最高法院65年
    台抗字第162 號判例意旨參照）。查本件原告主張被告所販
    售之開飲機於其在桃園縣蘆竹鄉○○路1 巷12號家中使用時
    起火悶燒，致原告所有屋內裝潢及物品燃燒變形，故依法應
    對原告負賠償責任等情，依原告所述以觀，可知本件侵權行
    為地位於桃園縣境內，核屬本院管轄，是原告向本院提起本
    件訴訟，於法即無不合，應予准許。
貳、實體方面：
一、本件原告主張：
  (一)原告於民國95年1 月間以訴外人帝壹雷射精機股份有限公司
    （下稱帝壹公司）名義、新臺幣（下同）8,400 元之價格，
    向訴外人甲○○經營之冠郁電器行購得被告生產、型號「KX
    -F126 」號之開飲機乙台（下稱系爭開飲機），並裝設於原
    告位於桃園縣蘆竹鄉○○路1 巷12號家中使用，嗣系爭開飲
    機於96年10月3 日正常使用中突然起火悶燒，致原告所有屋
    內裝潢及物品燃燒變形。其後兩造就賠償問題交涉，被告起
    先表示願修繕系爭開飲機，原告對此無法接受，乃發函催請
    被告如數賠償；嗣被告又翻異前詞改稱不能證明產品為伊所
    出售、伊不願賠償，然本案業經多次協商，被告亦曾派員查
    看，均無異議，足見被告乃意圖卸責。
  (二)原告曾向甲○○購買被告生產之開飲機，並取得卷附發票（
    下稱系爭發票）之事實，已據甲○○於本院審理中證述明確
    。至系爭發票產品名稱記載為傳真機，應係甲○○誤載所致
    ，渠已於案發後告知原告系爭開飲機即為被告生產之「TK-3
    7」型開飲機。
  (三)原告因被告所出售之瑕疵商品致受有損害，爰依民法第 191
    條之1 第1 項、第2 項、第195 條第1 項，及消費者保護法
    第7 條第1 項、第3 項、第7 條之1 、第8 條第1 項、第 9
    條、第51條規定，請求被告賠償3,557,578 元，賠償項目及
    金額如下：房屋及室內裝潢、物品因火災毀損及修復之金
    額，共計1,261,896 元。房屋維修期間，原告需在外租屋
    居住共8 日，計支出33,786元。原告因無法使用房屋，致
    居家安全人格權遭受侵害，故請求被告賠償非財產損害500,
    000 元。上開損害額1 倍之懲罰性賠償金1,761,896 元。
  (四)聲明：
  1.被告應給付原告3,557,578 元，及自起訴狀繕本送達翌日起
    至清償日止，按年息百分之5 計算之利息。
  2.願供擔保，請准宣告假執行。
二、被告則抗辯：
  (一)依民事訴訟法第277 條規定，原告本應就系爭開飲機確係向
    被告購買乙節，負舉證責任，然依原告所提出之系爭發票，
    其上顯示出賣人為冠郁電器行、買受人為帝壹公司，均非本
    件原、被告，而原告並未證明帝壹公司所購之開飲機係原告
    所有並裝設於其家中使用，亦未提出冠郁電器行確有向被告
    訂購開飲機之定貨單，或被告確有出貨之出貨單，是無從認
    定系爭開飲機係由被告所販售；況系爭發票所載之出貨品名
    為「KX-F126」，而被告所生產之開飲機型號向來僅有「 TK
    -28 」及「TK-37 」兩種，顯見冠郁電器行所出售者並非被
    告生產之開飲機。
  (二)原告所拍攝開飲機遭燒毀之照片，是否確實攝自系爭發票上
    所載明之物品，非無疑問，且原告另提出完整之開飲機照片
    ，並非原告家中自燃之系爭開飲機，而係原告於外面店家或
    賣場所攝，故上開照片均不足以證明系爭開飲機為被告之產
    品。另原告提出之開飲機殘骸僅剩底座，無從辨識係何種品
    牌之開飲機，自無法據以認定係被告之產品。
  (三)甲○○於96年12月17日桃園縣政府消費申訴案件協調會中，
    已表示無法確認系爭開飲機是否為被告所生產、販售之商品
    ；嗣於本院作證時再度重申其旨。又原告係於93年元月間偶
    然向甲○○購買商品之客人，並非冠郁電器行之熟客，依常
    理店家不可能留有深刻印象及記憶，是甲○○證稱原告曾向
    其購買被告所生產之開飲機乙節，要非無疑。再者，甲○○
    與被告間具有利益相反之利害衝突關係，且甲○○亦有可能
    為脫免自身責任而配合原告為不實陳述，難以期待其證詞之
    真實性。
  (四)被告於原告主張系爭開飲機自燃之始，即多次要求原告應提
    出該產品係被告所售之證明，足見被告自始即爭執原告所購
    之產品並非出自於被告，是原告主張被告曾表示願意修繕、
    派員查看後均無異議等情，要非事實。
  (五)被告所生產之開飲機皆符合經濟部商品檢驗局之國家檢驗標
    準，並無消費者保護法第7 條第3 項規定「未符合當時科技
    或專業水準可合理期待之安全性」之情形。又縱使系爭開飲
    機為被告之產品，惟原告並未搭配使用「RO逆滲透淨水機」
    ，本即容易發生故障，加以原告並非交由專業人員安裝，且
    原告使用之方法亦有不當，是系爭開飲機之自燃並非商品有
    瑕疵所致，自不可歸責於被告。
  (六)桃園縣政府消防局火災原因調查報告書係以「排除法」推論
    起火原因為開飲機自燃，其正確性顯有可疑；即使該調查報
    告書可採，亦僅能證明原告家中之開飲機確有燃燒之情形，
    並無法證明其自燃之原因係被告之產品「未符合當時科技或
    專業水準可合理期待之安全性」所致。
  (七)縱使系爭開飲機燃燒與被告產品「未符合當時科技或專業水
    準可合理期待之安全性」有相當因果關係，然本件原告所請
    求之損害賠償金額並非合理，不僅嚴重灌水，且多非必要。
  (八)答辯聲明：
  1.原告之訴及假執行之聲請均駁回。
  2.如受不利之判決，願供擔保，請准宣告免為假執行。
三、得心證之理由：
  (一)按「從事設計、生產、製造商品或提供服務之企業經營者，
    於提供商品流通進入市場，或提供服務時，應確保該商品或
    服務，符合當時科技或專業水準可合理期待之安全性」；「
    企業經營者違反前2 項規定，致生損害於消費者或第三人時
    ，應負連帶賠償責任」；「商品製造人因其商品之通常使用
    或消費所致他人之損害，負賠償責任。但其對於商品之生產
    、製造或加工、設計並無欠缺或其損害非因該項欠缺所致或
    於防止損害之發生，已盡相當之注意者，不在此限」；「前
    項所稱商品製造人，謂商品之生產、製造、加工業者」，消
    費者保護法第7 條第1 項、第3 項，及民法第191 條之1第1
    項、第2 項前段固有明文。惟課予商品製造人或企業經營者
    責任之前提，應以消費者所主張之商品確由企業經營者所提
    供或由其製造，否則即無由企業經營者或商品製造人就非其
    所提供或製造之商品負損害賠償之理，此乃依上述條文文義
    解釋所應得之結論。是以，消費者欲依上述規定對企業經營
    者或商品製造人主張權利時，即應先就商品或服務是否確為
    其所主張之對象所提供或製造為證明。
  (二)原告主張系爭開飲機為被告所生產之商品，於正常使用時突
    然起火悶燒，致原告所有屋內裝潢及物品燃燒變形，為此請
    求被告賠償其所受之損害云云，為被告所否認，並執前詞置
    辯。
  1.經查，原告雖提出系爭發票以證明其曾購買被告生產之開飲
    機，惟該發票記載之商品名稱「KX-F126 」，係傳真機之型
    號，而非開飲機之事實，業據證人甲○○證述在卷（參見本
    院卷第179 頁），參以被告所生產之開飲機型號亦無「KX-F
    126 」，有被告公司之產品型錄乙份附卷可稽（參見本院卷
    第149 頁），則系爭發票之實際交易物品是否為被告之開飲
    機，已非無疑。
  2.原告雖另以證人甲○○於本院審理時之證述以佐其說，惟細
    觀其於98年4 月2 日言詞辯論期日之證詞，對於是否記得原
    告曾向其購買開飲機乙事，其先證稱：本件事發後，原告找
    我才知道這個人，他說有來我店裡買1 台飲水機，那時我沒
    有什麼印象等語（參見本院卷第115 頁）；後改稱：我有印
    象原告有來我店裡買開飲機且是千山公司的產品，因為他來
    買時，這項產品比較特殊，原告要有自動補水功能，當時店
    裡只有1 款產品有這種功能等語（參見本院卷第117 頁）。
    另就系爭發票所載之物品是否為被告所販售之產品乙節，其
    先證稱：「（問：原證一之物品是否為被告所販售之產品？
    ）是」等語（參見本院卷第115 頁），嗣改稱：「（問：如
    何確認原證一之KX-F126 是飲水機，而且是千山公司的產品
    ？）我回去再查證，再補提資料」，「（問：既然無法確認
    原證一是千山公司的飲水機，為何剛才說原告向你買的飲水
    機是千山公司產品？）我無法依照原證一發票來證明是千山
    公司的產品．．．」等語（參見本院卷第117 頁）。顯見證
    人甲○○於本院審理時對於上開問題之證述內容反覆，亦乏
    確信，尚難以其曾於本院審理時證稱原告有向其購買被告產
    品等情，遽認其所述為真實。
  3.此外，系爭開飲機燒毀後僅剩殘體，已難以辨識其原貌，有
    桃園縣政府消防局火災原因調查報告書1 份在卷可憑（參見
    本院卷第75至107 頁、第160 至175 頁），被告復未能提出
    足供比對、鑑定之開飲機實體，自無從認定該殘體即為被告
    生產、製造之商品。
  4.綜上，原告無法證明系爭開飲機為被告所提供、製造或設計
    ，揆諸首揭說明，原告主張被告應依消費者保護法負企業經
    營者責任或依民法負商品製造人責任云云，均屬無據，應不
    可採。
四、綜上所述，原告依民法第191 條之1 第1 項、第2 項、第19
    5 條第1 項，及消費者保護法第7 條第1 項、第3 項、第 7
    條之1 、第8 條第1 項、第9 條、第51條規定，請求被告賠
    償損害3,557,578 元，及自起訴狀繕本送達翌日起至清償日
    止，按年息百分之5計算之利息，為無理由，應予駁回。
五、本件事證已臻明確，兩造間其餘攻擊防禦方法，核與本判決
    結果不生任何影響，爰不一一予以論述，附此敘明。
六、原告之訴既經駁回，其假執行之聲請應併予駁回。
七、訴訟費用負擔之依據：民事訴訟法第78條。
中    華    民    國    99    年    3     月    31    日
                  民事第一庭    法  官  林哲賢
以上正本證明與原本無異
如對本判決上訴，須於判決送達後20日內向本院提出上訴狀
中    華    民    國    99    年    4     月    1     日
                                書記官  陳佳彬

司法院資訊處製作；財團法人民間司法改革基金會備份。
